【裁判字號】    89,上訴,23
【裁判日期】    890322
【裁判案由】    違反藥事法等
【裁判全文】
臺灣高等法院刑事判決                              八十九年度上訴字第二三號
    上  訴  人  臺灣臺北地方法院檢察署檢察官
    被      告  乙○○
    選任辯護人  鍾招榮
    被      告  丁○○
    選任辯護人  蘇章巍
    被      告  庚○○○
    選任辯護人  林復宏
    被      告  辛○○
    被告  己○○
右上訴人因被告違反藥事法等案件，不服臺灣台北地方法院八十六年度訴字第二○○
六號，中華民國八十八年十月十三日第一審判決 (起訴案號：臺灣台北地方法院檢察
署八十六年度偵字第三九六八、四四九七、四四九八、四六四六、五○六四、五○六
五、五○六六、五○六七、五○六八、五二七九、五五四○、五五四一、五五四二、
○九三七號)提起上訴，本院判決如左：
    主  文
上訴駁回。
    理  由
一、本案經本院審理結果，認第一審判決對被告乙○○等五人為無罪之諭知，核無不
    當，應予維持，並引用第一審判決書記載之證據及理由如附件。
二、檢察官上訴意旨以：
(一)、藥事法所稱之偽藥包括將他人之產品抽換、摻雜。塗改或更換有效期間之標示
      ，而禁藥則包括未經核准而擅自輸入之藥品。今扣案之物品均是經由台北市政
      府衛生局人員以專業知識予以鑑定後認定其乃無核准字號而製造、輸入或擅自
      抽換、摻雜或未有標示期間、成分不明之藥品等，原審未傳喚當時查扣之衛生
      局人員或以公函詢明何以查扣之判斷依據，亦未審酌被告乙○○、丁○○有更
      換包裝、分裝於標示不明或無標示之器皿等不利被告事實，僅憑被告事後提出
      之藥品來源証明即認定被告無罪，尚有未洽。
(二)、被告庚○○○、辛○○、己○○等三人於未揭示匯率之情形下，又非在所設置
      之外幣收兌處所兌換外幣，即屬「非法買賣外匯」，被告趁日本觀光客在急迫
      情形下，私下以信封兌換，顯屬以非法手段買賣外匯，原審不查，逕為被告無
      罪諭知，亦有未洽云云。
三、查：
(一)、陪同執行本件扣押勤務之台北市政府衛生局技正戊○○於本院到庭結証稱：伊
      是以沒有品名、批號、許可証號碼等，以目視認為有偽藥嫌疑者，即予扣押，
      且當時查扣之數量很大等語（詳本院八十九年一月十七日調查筆錄），証人即
      台北市政府衛生局人員甲○○亦到庭結証稱：「當時我們看沒有明顯標示，就
      以涉嫌違反藥事法而移送」等語（詳八十九年一月三十一日調查筆錄）。由是
      足見，本件執行扣押之時，台北市政府衛生局之人員固有隨同前往，並依其等
      之專業知識判斷未明確標示或無許可號碼等之藥品乃涉嫌違反藥事法而決定扣
      押，但其等之決定僅屬目視，自難認各該台北市政府衛生局人員之上開判定，
      即發生鑑定各該藥品為「偽藥」之鑑定效果，仍應查明各該扣案藥品是否該當
      藥事法第二十條各款所定之「偽藥」要件。
(二)、另查，原審已詳細說明其認定扣案物品中屬於藥品者乃合法藥廠製造之藥品，
      及扣案物品中非藥品等之認定理由及証據，而本件被乙○○被查扣之合法生產
      藥品「東發百安膏」雖未於每片藥膏片上貼上標示，但依行政院衛生署核發之
      藥品許可証上，僅載明其包裝種類為「袋盒裝」，並未載明應於每片藥膏片上
      均予標示，如持有單純未貼標示之合法生產藥膏片，尚與「將他人產品抽換、
      摻雜」有別。又被告乙○○將合法生產之「賢達固本鎖精丸」藥品分裝於僅標
      明「強壯」或「強壯丸」之塑膠小瓶內之行為，核亦與「將他人產品抽換、摻
      雜」仍保有他人產品外觀，使消費者因誤信政府核發許可証之他人產品失真，
      形成外觀與實質不合之情況者，亦有不同，亦不成立「塗改或更換藥品有效期
      間標示」之要件。且本件藥品之查扣位置究是在大廳或內部隱密位置已不復記
      憶，業經本院詢問現場查扣人員甲○○在案（詳本院八十九年一月三十一日調
      查筆錄），則被告有無意圖販賣而陳列，即屬不明。此外並查無積極証據足以
      証明被告乙○○有販賣該塑膠瓶裝之「強壯丸」給他人或意圖販賣而陳列之事
      實，被告乙○○之行為自無違反藥事法規定之問題。至該生產「賢達固本鎖精
      丸」之合法廠商或其業務員，於未按藥品許可証上所載包裝方式包裝即行出廠
      ，而以大塑膠袋未經包裝之方式贈送給本件被告乙○○，乃該廠商之行為是否
      違反相關行政規定問題，附此敘明。
(三)、被告丁○○被查扣之「得力潔美軟膏」確係証人即得力興業化學公司之業務經
      理丙○○賣給丁○○包裝完妥之藥品同時，再以桶裝之該軟膏贈送被告公司，
      供其分裝，以作為廣告用贈品，致未貼標示等情，亦據証人丙○○到庭結証明
      確（詳本院八十九年二月二十四日調查筆錄），故其情形與被告乙○○持有分
      裝之「強壯丸」同，均難認被告丁○○持有之上開物品符合藥事法第二十條各
      款之偽藥，此外並查無積極証據証明被告丁○○有販賣偽藥或意圖販賣偽藥而
      陳列之行為事實。
(四)、再查管理外匯條例第十九條規定，於七十六年六月二十六日修正該條例時，即
      已廢除，僅餘同條例第二十二條「以非法買賣外匯為常業者」之自然人、法人
      科處刑罰規定，「單純非法買賣外匯」之行為並無科處刑罰之規定，公訴人不
      查，竟引用已不存在之法條（管理外匯條例第十九條）及已不構成犯罪之事實
      ，起訴被告庚○○○、辛○○、己○○犯罪，即有未洽。原審諭知被告彭錦繡
      等三人無罪之理由，雖有不同，但其結論並無二致。
(五)、綜上所述，原判決依法對被告等五人為無罪之諭知，核並無不合，上訴人之上
      開上訴理由，尚非可採，其上訴為無理由，應予駁回。
三、被告辛○○、己○○經合法傳喚，無正當理由不到庭，爰不待其陳述逕行判決。
據上論結，應依刑事訴訟法第三百七十三條、第三百六十八條、第三百七十一條，判
決如主文。
本案經檢察官劉靜婉到庭執行職務。
中      華      民      國    八十九    年      三      月    二十二    日
                            臺灣高等法院刑事第十五庭
                                審判長法  官  劉  叡  輝
                                      法  官  林  勤  純
                                      法  官  黃  瑞  華
右正本證明與原本無異。
如不服本判決應於收受送達後十日內向本院提出上訴書狀，其未敘述上訴之理由者並
得於提起上訴後十日內向本院補提理由書（均須按他造當事人之人數附繕本）。
                                      書記官  秦  仲  芳
中    華    民    國   八十九   年      三        月        二十四      日


司法院資訊處製作；財團法人民間司法改革基金會備份。
